臺灣臺南地方法院刑事裁定　　　　　　 100年度聲字第1634號
聲　請　人　臺灣臺南地方法院檢察署檢察官
受　刑　人　方文祥
　　　　　　　（現於法務部矯正署臺南監獄臺南分監執行中）
上列聲請人因受刑人數罪併罰有二裁判以上，聲請定其應執行之
刑（100年度執聲字第4146號、100年執聲字第1139號），本院裁
定如下：
    主  文
方文祥所犯如附表編號一至編號六所示之罪，應執行有期徒刑壹
年壹月，如易科罰金，以銀元佰元即新臺幣玖佰元折算壹日；
所犯如附表編號七至編號九十所示之罪，應執行有期徒刑年拾
月，如易科罰金，以銀元佰元即新臺幣玖佰元折算壹日。
    理  由
一、聲請意旨略以：受刑人方文祥因犯如附表所示編號1至6之贓
    物等案件，編號7至90之贓物及偽造文書等案件，先後經法
    院判決確定，並有各該判決書附卷可稽，分別應依刑法第53
    條、第51條第5款規定，定其應執行之刑，爰依刑事訴訟法
    第477條第1項聲請裁定定其應執行刑等語。
二、按裁判確定前犯數罪者，併合處罰之；數罪併罰，有二裁判
    以上者，依第51條規定，定其應執行之刑；依刑法第53條及
    第54條應依刑法第51條第5款至第7款之規定，定其應執行刑
    者，由該案犯罪事實最後判決之法院之檢察官，聲請該法院
    裁定之，刑法第50條、第53條，刑事訴訟法第477條第1項分
    別定有明文。又按裁判確定前犯數罪而併合處罰之案件，有
    二以上之裁判，應依刑法第51條第5款至第7款定應執行之刑
    時，最後事實審法院即應據檢察官之聲請，以裁定定其應執
    行之刑，殊不能因數罪中之一部分犯罪之刑業經執行完畢，
    而認檢察官之聲請為不合法，予以駁回（最高法院47年臺抗
    字第2號判例意旨參照）；數罪併罰案件之執行完畢，係指
    數罪定應執行之刑後，已將該應執行之刑執行完畢而言，若
    僅數罪中之一罪所宣告之刑執行完畢，而數罪合併所定應執
    行之刑尚未執行完畢，則該數罪全部均未執行完畢（最高法
    院78年2月28日78年度第2次刑事庭會議決議意旨參照）。末
    按行為後法律有變更者，適用行為時之法律，但行為後之法
    律有利於行為人者，適用最有利於行為人之法律，刑法第2
    條第1項亦有明定。而依刑法第51條定應執行刑時，「裁判
    確定前犯數罪，其中一罪在新法施行前者，亦同（即亦應為
    新舊法比較）」（最高法院95年5月23日第八次刑事庭會議
    決議可資參照）。查本件受刑人方文祥於裁判確定前犯如附
    表所示之罪，其中附表編號6、7所示之罪係於民國95年7月1
    日之前犯之，其餘所示之罪均係於95年7月1日之後犯之，參
    照前引最高法院決議意旨，仍應為新舊法之比較：
  (一)應執行刑：受刑人行為時之刑法第51條第5款規定：「數罪
    併罰，宣告多數有期徒刑者，於各刑中之最長期以上，各刑
    合併之刑期以下，定其刑期。但不得逾20年。」惟修正後該
    款規定：「數罪併罰，宣告多數有期徒刑者，於各刑中之最
    長期以上，各刑合併之刑期以下，定其刑期。但不得逾30年
    。」已將應執行刑之上限提高為30年，自以舊法較有利於受
    刑人。
  (二)易科罰金之折算標準：受刑人於附表所示編號6、7之行為時
    之刑法第41條第1項前段規定：「犯最重本刑為5年以下有期
    徒刑以下之刑之罪，而受6個月以下有期徒刑或拘役之宣告
    ，因身體、教育、職業、家庭之關係或其他正當事由，執行
    顯有困難者，得以1元以上3元以下折算1日，易科罰金。」
    ，受刑人行為時之易科罰金折算標準，依修正前罰金罰鍰提
    高標準條例第2條前段（現已刪除）規定，係就其原定數額
    提高為100倍折算1日，則本件被告行為時之易科罰金折算標
    準，應以銀元100元至300元折算1日，經折算為新臺幣後，
    應以新臺幣300元至900元折算為1日。惟95年7月1日施行之
    刑法第41條第1項前段規定：「犯最重本刑為5年以下有期徒
    刑以下之刑之罪，而受6個月以下有期徒刑或拘役之宣告者
    ，得以新臺幣1000元、2000元或3000元折算1日，易科罰金
    。」，經比較修正前後易科罰金折算標準，以舊法較有利受
    刑人。
三、末按法律上屬於自由裁量之事項，有其外部性界限及內部性
    界限，並非概無拘束。依據法律之具體規定，法院應在其範
    圍選擇為適當之裁判者，為外部性界限；而法院為裁判時，
    應考量法律之目的，及法律秩序之理念所在者，為內部性界
    限。法院為裁判時，二者均不得有所踰越(參考本院80年台
    非字第473號判例意旨)。在數罪併罰，有二裁判以上，定其
    應執行之刑時，固屬於法院自由裁量之事項，然仍應受前揭
    外部性界限及內部性界限之拘束（最高法院93年度台非字第
    192號裁判要旨參照）。
四、經查：
  (一)本件受刑人方文祥所犯如附表所示編號1至5之贓物等案件，
    經本院以99年度易字第109號判決判處應執行有期徒刑1年確
    定；附表編號6之贓物案件，經本院以100年度簡字第1229號
    判決判處有期徒刑5月減為有期徒刑2月15日確定；又如附表
    編號7至11之贓物等案件，經本院以99年度易字第1575號判
    決處應執行有期徒刑6月確定；附表編號12至90之偽造文書
    等案件，業經本院以100年度訴字第333號判決處有期徒刑3
    年6月確定，有上開案件判決書4份在卷可按，依前開說明，
    本院為最後事實審法院，就附表所示編號1至6之案件及編號
    7至90之案件分別再為定應執行刑之裁判時，自應受前開裁
    判所為定應執行刑內部界限之拘束及依刑法第2條第1項本文
    規定，適用修正施行前刑法第41條第1項前段、第2項規定，
    諭知易科罰金之折算標準。茲聲請人以本院為前開案件犯罪
    事實最後判決之法院，聲請分別定其應執行之刑，經本院審
    核前開案卷無訛，認本件聲請為有理由，爰依法定其應執行
    之刑及易科罰金折算標準。
  (二)司法院大法官會議於民國98年6月19日公布釋字第662號解釋
    ，該解釋之解釋文載明：「中華民國94年2月2日修正公布之
    現行刑法第41條第2項，關於數罪併罰，數宣告刑均得易科
    罰金，而定應執行之刑逾6個月者，排除適用同條第1項得易
    科罰金之規定部分，與憲法第23條規定有違，並與本院釋字
    第366號解釋意旨不符，應自本解釋公布之日起失其效力。
    」嗣刑法第41條於98年12月30日修正公布施行，則依刑法第
    41 條第8項規定：「第1項至第4項及第7項之規定，於數罪
    併罰之數罪均得易科罰金或易服社會勞動，其應執行之刑逾
    6月者，亦適用之。」查本件受刑人所犯如附表所示之各罪
    ，其宣告刑均得易科罰金，而分別定應執行刑雖均逾6個月
    ，所定各應執行刑仍得易科罰金，附此敘明。
  (三)受刑人所犯如附表編號1至5案件之刑，業於民國99年11月15
    日易科罰金執行完畢，此有臺灣高等法院被告前案紀錄表1
    件在卷可參，惟不能因犯罪之一部分所科之刑業經執行完畢
    而認檢察官之聲請為不合法予以駁回，至已執行部分應如何
    處理，係檢察官指揮執行問題，與定應執行刑之裁定無涉（
    最高法院著有94年度台抗字第47號裁定、93年度台抗字第
    621號裁定可資參照），併予敘明。
五、依刑事訴訟法第477條第1項、刑法第2條第1項前段、第41條
    第8項、第53條、修正施行前刑法第41條第1項前段、第51條
    第5款，廢止前罰金罰鍰提高標準條例第2條，現行法規所定
    貨幣單位折算新臺幣條例第2條，裁定如主文。
中    華    民    國   100    年    8     月    31    日
                  刑事第六庭    法  官  田幸艷
以上正本證明與原本無異。
如不服本裁定應於送達後5日內向本院提出抗告狀。
                                書記官  張尹嫚
中    華    民    國   100    年    8     月    31    日